臺北高等行政法院判決
　　　　　　　　　　　　　　　　 93年度簡字第210號
原　　　告　甲○○
被　　　告　台北市稅捐稽徵處
代　表　人　乙○○處長）住同.
訴訟代理人　丙○○
　　　　　　戊○○
　　　　　　丁○○
上當事人間因房屋稅事件，原告不服台北市政府中華民國92年12
月11日府訴字第09221435900號訴願決定，提起行政訴訟，本院
判決如下：
　　主  文
原告之訴駁回。
訴訟費用由原告負擔。
    事  實
一、事實概要：原告所有台北市中正區○○○路○段64號、68號
    地下一樓房屋，經被告所屬中正分處核定上開土地92年房屋
    稅分別為新台幣（下同）3,451及52,347元。原告不服，申
    請復查，未獲變更，提起訴願，亦遭決定駁回，遂提起行政
    訴訟。
二、兩造聲明：
　　(一)原告聲明：
      訴願決定、復查決定及原處分均撤銷。
　　(二)被告聲明：
      如主文所示。
三、兩造之主張：
　　(一)原告主張：
      1.課稅面積：68號地下一樓及64號，向台北市中正地政事
        務所登記：
        (1)合法面積為317平方公尺、26.23平方公尺。
        (2)自76年至今93年，並未增建，主建物面積，為317平
          方公尺及26.23平方公尺。
        (3)台北市政府強迫變更該屋使用執照面積為386平方公
          尺，其灌水增胖，虛增面積，違法加稅。
        (4)其自76年至今93年，以386及333平方公尺，違法加稅
          。
      2.本件房屋之公共設施依法零稅之合法性？
        (1)房屋稅條例第五條：按實際使用面積比例計稅。
        (2)稅捐稽徵法第一條之一：財政部解釋函令‧‧‧發生
          效力。
        (3)財政部74年12月14日台財稅第26271號函釋：「房屋
          供共同使用之電梯及公共設施之房屋稅‧‧‧按實際
          使用面積比例計算。
        (4)該68號為地下一樓，64號為一樓，不必使用電梯公共
          設施‧‧‧實際使用面積為零故為零稅。
      3.本件房屋公共設施，依法零稅之合法性？
        財政部74年7月22台財稅第19180號、財政部66年2月26
        日台財稅第31250號、財政部70年7月14日台財稅第
        35738號房屋現值：不包括：騎樓、防空避難地下室、
        機器房、抽水機、停放車輛，免徵房屋稅。
      4.重復課稅：其中公共設施1768號在68號地下室及64號重
        復課稅兩次。
      5.免稅部分：
        (1)依法免稅。
        (2)但每年在繳款書上，實際上並未扣減其中防空避難室
          ：68號地下室：285平方公尺及64號為4.7平方公尺‧
          ‧‧騎樓15.38平方公尺。
      6.現值錯誤
        (1)其在86年數度調高面積為386平方公尺現值之稅額。
        (2)以違法之86年為錯誤基礎，以後86年至93年，年年錯
          誤違法，有違憲法第十五條規定。
        (3)同一（194地號）地上68號地下室，其現值‧‧‧反
          而比其樓上為高。
        (4)法律依據：房屋稅條例第十一條：「‧‧‧房屋標準
          價格‧‧‧應依其耐用年數，予以折舊‧‧‧按年遞
          減其價格、現值、稅額。」
      7.被告違反房屋稅例條第十一條等明知而不變更自應更正
        如下：核定單價4,830元，鋼筋混泥土造：第四類而非
        5,080元。地下室減20%。主建物：317平方公尺。公共
        設施：停車處免稅。衝路等級調整律：應為50至100%
        以下。減項有五項可減為50%。現值。稅額15617元及
        516元。
　　(二)被告主張：
      1.按房屋稅條例第5條規定：「房屋稅依房屋現值，按左
        列稅率課徵之：一、住家用房屋最低不得少於其房屋現
        值百分之一點二，最高不得超過百分之二。但自住房屋
        為其房屋現值百分之一點二。二、非住家用房屋，其為
        營業用者，最低不得少於其房屋現值百分之三，最高不
        得超過百分之五。其為私人醫院、診所、自由職業事務
        所及人民團體等非營業用者，最低不得少於其房屋現值
        百分之一點五，最高不得超過百分之二點五。三、房屋
        同時作住家及非住家用者，應以實際使用面積，分別按
        住家用或非住家用稅率，課徵房屋稅。但非住家用者，
        課稅面積最低不得少於全部面積六分之一。」同法第七
        條規定：「納稅義務人應於房屋建造完成之日起三十日
        內檢附有關文件，向當地主管稽徵機關申報房屋稅籍有
        關事項及使用情形；其有增建、改建、變更使用或移轉
        、承典時，亦同。」同法第十一條第一項規定：「房屋
        標準價格，由不動產評價委員會依據下列事項分別評定
        ，並由直轄市、縣（市）政府公告之：一、按各種建造
        材料所建房屋，區分種類及等級。二、各類房屋之耐用
        年數及折舊標準。三、按房屋所處街道村里之商業交通
        情形及房屋之供求概況，並比較各該不同地段之房屋買
        賣價格減除地價部分，訂定標準。」台北市房屋稅徵收
        自治條例第八條規定：「房屋稅條例第十一條所稱之房
        屋標準價格，稽徵機關應依同條第一項第一款至第三款
        規定房屋種類等級、耐用年數、折舊標準及地段增減率
        等事項調查擬定，交由本市不動產評價委員會審查評定
        後，由台北市政府公告之。」同條例第九條規定：「房
        屋變更使用，其變更日期，在變更月份十六日以後者，
        當月份適用原稅率，在變更月份十五日以前者，當月份
        適用變更後稅率。」財政部74年7月22日台財稅第19180
        號函釋規定：「住家房屋現值，係指整戶住家房屋之現
        值，但不包括左列各項之現值：（一）供公眾通行之騎
        樓。‧‧‧（三）純屬防空避難設施之地下室，或地下
        室僅為利用原有空間設置機器房、抽水機、停放車輛等
        使用，合於本部66年2月26日台財稅第31250號函規定免
        徵房屋稅。（四）未設有門窗、牆壁供遮陽防雨使用之
        屋頂棚架，依本部70年7月14日台財稅第35738號函規定
        免徵房屋稅者。」財政部74年12月14日台財稅第26271
        號函釋規定：「房屋供共同使用之電梯及公共設施之房
        屋稅，按該主建物之用途所適用之稅率分攤課徵。‧‧
        ‧」
      2.卷查原告所有台北市○○○路○段64號、68號地下一樓
        房屋之房屋評定現值，被告所屬中正分處係依房屋稅條
        例第十條規定，按台北市不動產評價委員會評定之「台
        北市房屋構造標準單價表」、「台北市房屋折舊率及耐
        用年數表」及「台北市○○街路等級調整率評定表」所
        載評定方法予以核定，其九十二年度房屋評定現值分別
        為287,600元及1,744,900元，此有系爭房屋之房屋稅主
        檔現值查詢及徵銷查詢等資料附卷可稽，洵屬有據。
      3.次查依系爭房屋之地籍地價地籍圖資料電傳資訊服務系
        統及房屋稅主檔現值查詢等資料，原告應課稅面積及稅
        額計算式如下：
        (1)台北市○○○路○段64號房屋，經查共涉及三個不同
          之建號，略述如下：
          建號為本市○○區○○段4小段1701建號之一樓主
            建物部分，應課稅面積為26,23平方公尺（權狀面
            積41.61平方公尺，騎樓15.38平方公尺並未計入課
            稅面積）。
          建號為台北市○○區○○段4小段1768建號之共同
            使用部分（權狀總面積為1,030.68平方公尺。即水
            箱面積58.59平方公尺、電梯樓梯間面積為78.79
            平方公尺、機械房面積為58.59平方公尺、管理員
            室面積為30.41平方公尺、通道面積為66.4平方公
            尺及防空避難室737.85平方公尺；原告權利範圍：
            一萬分之63）應課稅之公共設施面積（即電梯樓梯
            間、管理員室、通道面積，合計為175.65平方公尺
            ）為1.1平方公尺（即175.65×63/10000=1.1），
            水箱及機械房並未計入課稅面積，另防空避難室係
            屬免稅。
          建號為台北市○○區○○段4小段1769建號之共同
            使用部分（權狀總面積為48.8平方公尺，原告權利
            範圍：一萬分之1763）應課稅面積為6.37平方公尺
            （即36.18X1763/10000=6.37），其中屬騎樓面積
            （即權狀面積12.62平方公尺部分）並未列入課稅
            面積。
          綜上，總課稅面積為33.7平方公尺（即26.23+1.1
            + 6.37=33.7），據此核定系爭房屋稅為3,451元。
        (2)台北市○○○路○段68號地下一樓房屋，經查亦涉及
          三個不同建號，略述如下：
          建號為台北市○○區○○段4小段1692建號之主建
            物面積為317.51平方公尺。
          建號為台北市○○區○○段4小段1768建號之共同
            使用部分（權狀總面積為1030.68平方公尺，即水
            箱面積58.59平方公尺、電梯樓梯間面積為78．79
            平方公尺、機械房面積為58.59平方公尺、管理員
            室面積為30.41平方公尺、通道面積為66.45平方公
            尺及防空避難室737.85平方公尺；原告權利範圍：
            一萬分之385）應課稅之公共設施面積（即電梯樓
            梯間、管理員室、通道面積，合計為175.65平方公
            尺）為6.76平方公尺（即175.65×385/10000=6.76
            ），水箱及機械房並未計入課稅面積，另防空避難
            室係屬免稅。
          建號為台北市○○區○○段4小段1771建號之共同
            使用部分（權狀總面積為1748平方公尺；原告權利
            範圍：一萬分之5000）面積為8.74平方公尺（即
            17.48X5000/10000=8.74）。
          綜上，總課稅面積為333平方公尺（即
            317.51+6.76+8.74=333）。其中屬於「一般零售業
            」部分核定之房屋稅為26,946元；屬於「健身服務
            業」部分核定之房屋稅為25,401元，故系爭房屋稅
            合計52,347元。
      4.末查，原告主張系爭房屋不必使用電梯、安全梯、管理
        室，實際使用面積為零，應屬免稅之公共設施，且公共
        設施並不包括防空避難設施、地下室、騎樓、停放車輛
        處、陽台及抽水機云云。惟查前揭財政部74年7月22日
        台財稅第19180號函釋規定，住家房屋現值，係指整戶
        住家房屋之現值，但不包括供公眾通行之騎樓，純屬防
        空避難設施之地下室或地下室僅為利用原有空間設置機
        器房、抽水機、停放車輛等使用之現值；該部74年12
        月14日台財稅第26271號函釋亦規定，房屋供共同使用
        之電梯及公共設施之房屋稅，按該主建物之用途所適用
        之稅率分攤課徵；主建物有兩種以上不同用途者，分別
        按其用途之實際面積比例計算，依所適用之稅率課徵。
        本件被告所屬中正分處核算系爭房屋之應課稅面積及稅
        額時，並未將騎樓、防空避難室、水箱及機械房等面積
        計入；又系爭房屋供共同使用之電梯及公共設施之房屋
        稅，自應依該主建物供一般零售業及健身服務業等使用
        之實際面積比例分攤課稅，按營業用稅率課徵房屋稅，
        已如前述，殆無疑義。是原告前述主張，顯屬誤解，尚
        難採據。從而，被告所屬中正分處核定系爭九十二年房
        屋稅分別為三、四五一元及五二、三四七元，揆諸首揭
        法條及財政部函釋規定並無違誤，訴願決定遞予維持亦
        無不合，敬請駁回原告之訴。
　　理  由
一、按房屋稅條例第4條第1項規定：「房屋稅向房屋所有人徵收
    之。‧‧‧」第5條規定：「房屋稅依房屋現值，按左列稅
    率課徵之：一、住家用房屋最低不得少於其房屋現值百分之
    一點二，最高不得超過百分之二。但自住房屋為其房屋現值
    百分之一點二。二、非住家用房屋，其為營業用者，最低不
    得少於其房屋現值百分之三，最高不得超過百分之五。其為
    私人醫院、診所、自由職業事務所及人民團體等非營業用者
    ，最低不得少於其房屋現值百分之一點五，最高不得超過百
    分之二點五。‧‧‧」第10條第1項規定：「主管稽徵機關
    應依據不動產評價委員會評定之標準，核計房屋現值。」第
    11條第1項規定：「房屋標準價格，由不動產評價委員會依
    據下列事項分別評定，並由直轄市、縣（市）政府公告之：
    一、按各種建造材料所建房屋，區分種類及等級。二、各類
    房屋之耐用年數及折舊標準。三、按房屋所處街道村里之商
    業交通情形及房屋之供求概況，並比較各該不同地段之房屋
    買賣價格減除地價部分，訂定標準。」台北市房屋稅徵收自
    治條例第8條規定：「房屋稅條例第11條所稱之房屋標準價
    格，稽徵機關應依同條第1項第1款至第3款規定房屋種類等
    級、耐用年數、折舊標準及地段增減率等事項調查擬定，交
    由本市不動產評價委員會審查評定後，由台北市政府公告之
    。」財政部74年7月22日台財稅第19180號函釋：「住家房屋
    現值，係指整戶住家房屋之現值，但不包括左列各項之現值
    ：（一）供公眾通行之騎樓。‧‧‧（三）純屬防空避難設
    施之地下室，或地下室僅為利用原有空間設置機器房、抽水
    機、停放車輛等使用，合於本部66年2月26日台財稅第31250
    號函規定免徵房屋稅。‧‧‧」74年12月14日台財稅第
    26271號函釋：「房屋供共同使用之電梯及公共設施之房屋
    稅，按該主建物之用途所適用之稅率分攤課徵。主建物有兩
    種以上不同用途者，分別按其用途之實際面積比例計算，依
    所適用之稅率課徵。」
二、本件原告所有台北市中正區○○○路○段64號、68號地下一
    樓房屋，經被告所屬中正分處核定上開土地92年房屋稅分別
    為3,451元及52,347元。原告不服，申請復查，未獲變更，
    提起訴願，亦遭決定駁回，遂提起行政訴訟，兩造之主張，
    各如事實欄所載。經查，台北市○○○路○段64號、68號地
    下一樓房屋之房屋評定現值，主管稽徵機關係依房屋稅條例
    第10條規定，按台北市不動產評價委員會評定之「台北市房
    屋構造標準單價表」、「台北市房屋折舊率及耐用年數表」
    及「台北市○○街路等級調整率評定表」所載評定方法予以
    核定，其92年度房屋評定現值分別為287,600元及1,744,900
    元，此有被告檢送系爭房屋之房屋稅主檔現值查詢及徵銷查
    詢等資料附原處分卷可稽。次查，依被告檢送系爭房屋之地
    籍地價地籍圖資料電傳資訊服務系統及房屋稅主檔稅值查詢
    等資料，其應課稅面積及稅額計算式如下：
    (一)台北市○○○路○段64號房屋：一樓主建物（建號：河堤
      段4小段1701號，權狀面積41.61平方公尺）面積為26.23
      平方公尺，其中騎樓15.38平方公尺未計入課稅面積。其
      中之一共同使用部分（建號：河堤段4小段1768號，權狀
      總面積1,030.68平方公尺，包括水箱58.59平方公尺、電
      梯樓梯間78.79平方公尺、機械房58.59平方公尺、管理員
      室30.41平方公尺、通道66.45平方公尺，合計292.83 平
      方公尺，及防空避難室737.85平方公尺，權利範圍：一萬
      分之63）面積為1.84平方公尺，其中水箱及機械房並未計
      入課稅面積，及防空避難室係屬免稅，應稅之公共設施面
      積為1.1平方公尺。另一共同使用部分（建號：河堤段4小
      段1769號，權狀總面積為48.8平方公尺，權利範圍：一萬
      分之1763）面積為6.37平方公尺，其中騎樓12.62平方公
      尺部分未列入課稅面積。總課稅面積為33.7平方公尺，應
      按住家用稅率核定房屋稅為3,451元。
    (二)台北市○○○路○段68號地下一樓房屋：主建物（建號：
      河堤段4小段1692號）面積為31751平方公尺。其中之一共
      同使用部分（建號：河堤段4小段1768號，權狀總面積
      1,030.68平方公尺，包括水箱58.59平方公尺、電梯樓梯
      間78.79平方公尺、機械房58.59平方公尺、管理員室
      30.41平方公尺、通道66.45平方公尺，合計292.83平方公
      尺，及防空避難室737.85平方公尺，權利範圍：一萬分之
      385）面積為11.27平方公尺，水箱及機械房未計入課稅面
      積，另防空避難室係屬免稅，應稅之公共設施面積為6.76
      平方公尺。另一共同使用部分（建號：河堤段4小段1771
      號，權狀總面積為17.48平方公尺，權利範圍：一萬分之
      5000）面積為8.74平方公尺。總課稅面積為333平方公尺
      ，其中屬於一般零售業（房屋稅為26,946元）及健身服務
      業（房屋稅為25,401元）之使用用途，均應按營業用稅率
      核定房屋稅合計52,347元。
三、至原告主張系爭房屋不必使用電梯等公共設施，實際使用面
    積為零，故為零稅，且公共設施並不包括防空避難設施、地
    下室、騎樓、停放車輛處、機器房、抽水機乙節。經查前揭
    財政部74年7月22日台財稅第19180號函釋，住家房屋現值，
    係指整戶住家房屋之現值，但不包括供公眾通行之騎樓，純
    屬防空避難設施之地下室或地下室僅為利用原有空間設置機
    器房、抽水機、停放車輛等使用之現值；及74年12月14日台
    財稅第26271號函釋，房屋供共同使用之電梯及公共設施之
    房屋稅，按該主建物之用途所適用之稅率分攤課徵；主建物
    有兩種以上不同用途者，分別按其用途之實際面積比例計算
    ，依所適用之稅率課徵。本件被告所屬中正分處核算系爭房
    屋之應課稅面積及稅額時，並未將騎樓、防空避難室、水箱
    及機械房等面積計入；又系爭房屋供共同使用之電梯及公共
    設施之房屋稅，自應依該主建物供一般零售業及健身服務業
    等使用之實際面積比例分攤課稅，按營業用稅率課徵房屋稅
    ，已如前述。是原告前述主張，顯屬誤解，尚難採取。
四、綜上所述，被告所屬中正分處核定系爭土地92年房屋稅分別
    為3,451元及52,347元，洵無違誤，復查及訴願決定遞予維
    持，俱無不合。原告仍執前詞，訴請撤銷，為無理由，應予
    駁回。又本件為簡易訴訟程序事件，依卷內資料及本院調查
    所得，事證已臻明確，故不經言詞辯論為之，併此敘明。
據上論結，本件原告之訴為無理由，依行政訴訟法第233條第1項
、第236條、第195條第1項後段、第98條第3項前段，判決如主文
。
中　　華　　民　　國　　94　　年　 　1　　月　 31  　 日
                      第  四  庭  法  官  李得灶
上為正本係照原本作成。
本件以訴訟事件所涉及之法律見解具有原則性者為限，始得於本
判決送達後20日內向本院提出上訴狀並表明上訴理由，如已於本
判決宣示後送達前提起上訴者，應於判決送達後20日內補具上訴
理由（均按他造人數附繕本），且經最高行政法院許可後方得上
訴。
中　　華　　民　　國　　94　　年　 　2　　月　　3　　 日
                                  書記官  陳清容
